【裁判字號】    97,毒抗,49
【裁判日期】    970218
【裁判案由】    聲請強制戒治
【裁判全文】
臺灣高等法院臺南分院刑事裁定        97年度毒抗字第49號
抗  告  人
即  被  告  甲○○
                    （現另案在臺灣臺南看守所羈押中）
上列抗告人因毒品危害防制條例案件，不服臺灣臺南地方法院民
國97年1月7日裁定（97年度毒聲字第5號），提起抗告，本院裁
定如下：
    主  文
抗告駁回。
    理  由
一、抗告意旨略以：抗告人並非如原審裁定書中所載施用第一級
    毒品，而係施用第二級毒品。又抗告人僅是初犯，案發當初
    主動交出毒品，也主動坦承吸食二級毒品搖頭丸，顯示抗告
    人確有悔意，且抗告人所施用為成癮依賴性較小之二級毒品
    搖頭丸，故原審裁定認抗告人有繼續施用毒品之傾向，實有
    違常理；另抗告人因他案於日後將面對獄中規律正常之生活
    ，實已無對毒品危害誘惑及依賴之原因。為此依法提起抗告
    ，請求撤銷原裁定云云。
二、按觀察、勒戒後，檢察官依據勒戒處所之陳報，認受觀察、
    勒戒人有繼續施用毒品傾向者，檢察官應聲請法院裁定令入
    戒治處所強制戒治，其期間為6個月以上，至無繼續強制戒
    治之必要為止，但最長不得逾1年，毒品危害防制條例第20
    條第2項定有明文。
三、本院查：
（一）有無繼續施用毒品傾向之評估標準，並非完全以受勒戒人
      勒戒後之結果為準，勒戒前之各種情況，仍應作為評估之
      依據。而依勒戒處所評分說明手冊規定，係以人格特質、
      臨床徵候及環境相關因素三項合併計算分數：(一)分數100
      分至71分，判定為有繼續施用毒品傾向。(二)50分至0分判
      定為無繼續施用毒品傾向。(三)70分至51分間判定有繼續施
      用毒品傾向之原則為有下列各項之一者：1.缺乏病識感或
      戒治動機者。2.第一級毒品使用者。3.有煙毒前科者。4.
      有礙家庭、社會和諧與安寧者。若無以上各項之一，惟判
      定者認為個案「有繼續施用毒品傾向」者，應在「有無繼
      續施用毒品傾向證明書」詳細說明欄內載明，並於綜合判
      斷項下勾選「有繼續施用毒品傾向」。(四)分數為50分以下
      ，原本應列為「無繼續施用毒品傾向」，但綜合評分者根
      據臨床實務，有具體事證，認為個案「有繼續施用毒品傾
      向」者，以綜合評分者所評估為準，惟須在「有無繼續施
      用毒品傾向證明書」詳細說明欄載明具體事證。而其中之
      人格特質係依：(1)毒品犯罪相關司法紀錄。(2)其他犯罪紀
      錄。(3)短期內是否再犯及其他行為觀察（夾藏、暴力、自
      殺、恐嚇、拒食、辱罵、喧嘩）；臨床徵候係依：戒斷症
      狀有無、是否使用多種藥物、有無注射使用、使用期間長
      短、情緒及態度；環境相關因素係依：社會功能是否良好
      、支持系統等；作為判斷分數之依據。判定者判定人格特
      質、臨床徵候及環境相關因素合計三項分數，固係供為判
      定者判定「有無繼續施用毒品傾向」之審酌標準，但非唯
      一標準。綜合評分者，應根據臨床實務，有具體事證，認
      為個案「有繼續施用毒品傾向」者，以綜合評分者所評估
      為準。
（二）本件抗告人經臺灣臺南看守所附設勒戒處所評分結果，人
      格特質得12分、臨床徵候得40分、環境相關因素得5分，
      合計57分，綜合判斷為「有繼續施用毒品傾向」，有臺灣
      臺南看守所附設勒戒處所「有無繼續施用毒品傾向評估標
      準紀錄表」、「有無繼續施用毒品傾向證明書」在卷可稽
      。抗告人之分數落在70分至51分之間，心理醫師在證明書
      說明欄亦說明抗告人：「係搖頭丸及K他命濫用患者，雖
      會抱怨服用毒品沒有副作用及戒斷症狀，但仍持續服用，
      且販賣毒品，社會功能不佳，故判定有繼續施用毒品傾向
      」等語，顯已依個案之臨床實務及具體事證加以評估，是
      除形式上觀察有顯然違法，或本案觀察、勒戒結果有顯然
      與事件無關之考量而為此決定，或有違憲法平等原則之情
      形外，基於高度專業性、屬人性之裁量或判斷餘地，本院
      應尊重觀察、勒戒機關所為之專業裁量判斷，抗告人雖以
      抗告意旨指摘該證明書有違法律公平正義，然卻未舉證證
      明該證明書有何不實或虛假，徒以個人因素或憑己意認已
      無施用毒品之惡習，而指摘該證明書不可採，自難遽採。
（三）至於原審裁定雖將抗告人前施用「第二級毒品」誤載為「
      第一級毒品」，惟按刑事判決文字有誤寫、誤算，或其類
      此之顯然錯誤，而不影響於全案情節與判決之本旨者，參
      照民事訴訟法第232條規定，法院得以裁定更正之，業經
      司法院大法官會議釋字第43號解釋在案。查：原審法院於
      97年1月7日所為裁定之原本及其正本，固於裁定理由欄第
      三項內將「第二級毒品」誤載為「第一級毒品」，惟此應
      係原審製作裁定原本時誤繕所致，核屬顯然之錯誤，此見
      抗告人先前經原審法院以96年度毒聲字第584號裁定送觀
      察、勒戒，即係以被告有施用第二級毒品犯行為理由，有
      該裁定書在卷可稽，本件原審裁定理由欄亦有引用該先前
      裁定之案號自明。是上述誤載，並未影響原裁定本旨。則
      原裁定有上述誤載情形，核屬原裁定應否裁定更正事項，
      尚不能因此認定原裁定有何不當，附此敘明。
（四）從而，原審裁定抗告人令入戒治處所施以強制戒治，其期
      間為6個月以上，至無繼續強制戒治之必要為止，但最長
      不得逾1年，經核並無違誤，本件抗告，為無理由，應予
      駁回。
四、據上論結，應依刑事訴訟法第412條，裁定如主文。
中    華    民    國    97    年    2     月    18    日
                  刑事第二庭    審判長法  官  葉居正
                                      法  官  郭千黛
                                      法  官  洪碧雀
以上正本證明與原本無異。
不得再抗告。
                                      書記官  魏芝雯
中    華    民    國    97    年    2     月    19    日


司法院資訊處製作；財團法人民間司法改革基金會備份。
